【裁判字號】    97,消債更,990
【裁判日期】    971224
【裁判案由】    更生事件
【裁判全文】
臺灣臺中地方法院民事裁定           97年度消債更字第990號
聲  請  人  辛○○○○○○
債  權  人  新光人壽保險股份有限公司
                      統一編號.
法定代理人  丙○○
債  權  人  渣打國際商業銀行股份有限公司
                      統一編號.
法定代理人  乙○○
債  權  人  國泰世華商業銀行股份有限公司
                      統一編號.
法定代理人  己○○
債  權  人  萬泰商業銀行股份有限公司
                      統一編號.
法定代理人  壬○○
債  權  人  台新國際商業銀行股份有限公司
                      統一編號.
法定代理人  丑○○
債  權  人  合作金庫商業銀行股份有限公司
                      統一編號.
法定代理人  癸○○
債  權  人  兆豐國際商業銀行股份有限公司
                      統一編號.
法定代理人  戊○○
債  權  人  中華商業銀行股份有限公司
                      統一編號.
法定代理人  丁○○
債  權  人  安泰商業銀行股份有限公司
                      統一編號.
法定代理人  庚○○
債  權  人  中國信託商業銀行股份有限公司
                      統一編號.
法定代理人  寅○○
債  權  人  永豐信用卡股份有限公司
                      統一編號.
法定代理人  甲○○
債  權  人  荷商荷蘭銀行股份有限公司台北分公司
                        、3樓.
                      統一編號.
法定代理人  子○○
上列當事人因消費者債務清理事件聲請更生，本院裁定如下：
    主  文
聲請駁回。
聲請費用由聲請人負擔。
    理  由
一、按債務人與金融機構協商成立者，不得聲請更生或清算，但
    因不可歸責於己之事由，致履行顯有重大困難者，不在此限
    ；本條例施行前，債務人依金融主管機關協調成立之中華民
    國銀行公會會員辦理消費金融案件無擔保債務協商機制與金
    融機構成立之協商，準用前項之規定，消費者債務清理條例
    第151條第5項、第 6項分別定有明文。又聲請更生或清算不
    合程式或不備其他要件者，法院應以裁定駁回之，但其情形
    可以補正者，法院應定期間先命補正，復為同條例第 8條所
    明定。
二、查本件債務人於本法實行前曾與銀行成立協商，每月繳款新
    台幣壹萬玖仟肆佰零肆元整，嗣因收入減少以致毀諾，爰依
    法聲請更生等語。經查債務人主張之事實，業據提出九十五
    年債務協商協議書為憑，足堪採信。另就債務人毀諾係屬不
    可歸責一節，經本院依職權向各金融機關債權人函查債務人
    消費明細紀錄顯示，債務人消費內容每月均至旅館飯店（世
    新大學附設華僑會館、歐克山莊、哲園名流會館、娜路灣大
    酒店、統信大飯店、卡爾登飯店、麗景四季飯店、福華）、
    國內外旅遊（寶來麗旅行社）、網路購物（東森得易購、IB
    ILLEU.COM）及大量密集預借現金卡消費（台新銀行 94年即
    預借近30萬），金額大小不等，雖債務人於庭訊時稱其之前
    係從事觀光事業，所以會先代訂房間，之後朋友再把錢拿給
    他，而刷卡借現金亦係為了幫助朋友，才會導致現今這麼多
    的債務。衡諸上述各事由，債務人以大量預借現金或刷卡之
    方式，以支應其朋友消費，即係承擔逾越其收入之高額風險
    ，如再已無力支付為「不可歸責」之理由，不啻將其承擔之
    風險逕行轉嫁於債權人承擔，不符合公平原則。另外債務人
    仍有保險費用之支出，此有卷附債務人消費明細附卷可稽，
    上述消費性質均非生活必要之支出，而係奢侈、浪費之性質
    。是此乃屬「可歸責」於債務人之原因，而與消費者債務清
    理條例第151條第5項之要件不符。
三、又債務人之消費內容既如前述，核與消費者債務清理條例第
    134條第4款所稱：「浪費、賭博或其他投機行為，致財產顯
    然減少或負擔過重之債務」等不免責事由相當。再經本院訊
    問各該債權人亦表明反對債務人之更生聲請，顯見本件縱令
    進入更生程序，亦將因其更生方案無法獲致債權人會議通過
    或法院認可而宣告清算，徒增程序勞費，毫無實益。是本件
    債務人聲請更生，既違背消費者債務清理條例第151條第5項
    之規定，且上開欠缺又屬無從補正，依上說明，自應駁回其
    更生之聲請，爰裁定如主文。
中    華    民    國    97    年    12    月    24    日
                  民事庭        法      官  張升星
上為正本係照原本作成
如不服本裁定，應於裁定送達後10日內，以書狀向本院提出抗告
，並繳納抗告費新臺幣1千元
中    華    民    國    97    年    12    月    24    日
                                書  記  官  林慧珍


司法院資訊處製作；財團法人民間司法改革基金會備份。
